臺灣高等法院民事裁定　　　　　　　　　96年度破抗字第53號
抗　告　人　兆豐資產管理股份有限公司
法定代理人　甲○○
上列抗告人因與相對人庚○○等15人間聲請宣告破產事件，對於
中華民國96年 5月21日臺灣桃園地方法院96年度破字第24號所為
裁定提起抗告，本院裁定如下：
    主      文
原裁定廢棄，發回臺灣桃園地方法院。
    理      由
一、按破產，對債務人不能清償債務者，宣告之，為破產法第57
    條所明定。又依同法第 148條規定之旨趣，除債務人之財產
    不敷清償破產財團之費用及財團之債務外，尚難認無宣告破
    產之實益。又破產宣告聲請人之聲請否屬實？是否符合要件
    ？法院於破產事件裁定前，得依職權為必要之調查，並傳訊
    債務人、債權人及其他關係人，亦為同法第63條第 2項所明
    定。倘經調查或傳訊之結果，債務人確係毫無財產可構成破
    產財團，或債務人之財產不敷清償破產財團之費用及財團之
    債務，無從依破產程序清理其債務時，始得以無宣告破產之
    實益，裁定駁回聲請，此觀司法院25年院字第1505號解釋自
    明（最高法院86年度台抗字第479號裁定參照）。
二、本件抗告人在原法院聲請意旨略以：相對人庚○○前因購地
    建築之需，邀同鄭盛登（已死亡，解除保證人責任）及相對
    人乙○○、丙○○、己○○、壬○○、戊○○、辛○○、癸
    ○○、丁○○、鄧仁展（已死亡，由其繼承人即相對人子○
    ○○、卯○○、巳○○、丑○○、寅○○、辰○○繼承保證
    責任）為連帶保證人，向台灣土地銀行股份有限公司（下稱
    土地銀行）借款新臺幣（下同） 5億元，詎相對人庚○○自
    民國（下同）89年 3月26日後即停止繳息，迄今仍有如原裁
    定附表所示本金 3億3,896萬7,803元及利息、違約金尚未清
    償，其餘相對人或為連帶保證人，或為連帶保證人之繼承人
    ，依法應負連帶清償之責。嗣土地銀行於95年 8月17日將上
    開債權轉讓予抗告人。茲查相對人庚○○之主要資產已遭其
    他債權人查封，顯已無法清償債務，惟其尚有坐落桃園縣平
    鎮市○○○段 234之22地號土地，以公告土地現值計算其應
    有部分價值為 94萬9,572元，雖不足以清償債務，惟仍足以
    構成破產財團；又其餘相對人名下或有多筆不動產，或有投
    資及薪資所得，其中相對人己○○、辛○○所有不動產已遭
    其他債權人查封，顯不足以清償債務，惟亦足以構成破產財
    團，爰依破產法第57條、第58條第 1項之規定，聲請宣告相
    對人破產等情，固據其提出借據、戶籍謄本、債權讓與證明
    書、財政部台北市國稅局財產歸屬資料清單及94年度綜合所
    得稅各類所得資料清單及土地登記謄本為證（見原法院卷 6
    至79頁）。
三、惟查，依抗告人提出財政部台北市國稅局財產歸屬資料清單
    所載，相對人庚○○所有不動產計有46筆、相對人己○○所
    有不動產計有44筆、相對人壬○○所有不動產計有40筆、相
    對人戊○○所有不動產計有45筆、相對人辛○○所有不動產
    計有27筆、相對人癸○○所有不動產計有44筆、相對人子○
    ○○所有不動產計有16筆（見原法院卷38至50頁），然抗告
    人並未提出上開全部不動產之登記謄本，無從得悉其上抵押
    權設定及查封登記之情形。而依抗告人所提出部分土地之登
    記謄本所載，該等土地經土地銀行設定最高限額9億2,640萬
    元之抵押權（見原法院卷59至79頁），參諸土地銀行與抗告
    人間債權讓與證明書所載：「本公司（指土地銀行）…將借
    款人庚○○如附表所示之本金暨相關利息、遲延利息、違約
    金、墊付費用等債權，以及『擔保物權』及其他一切從屬權
    利讓與兆豐資產管理股份有限公司…」（見原法院卷33頁）
    ，上開抵押權似為擔保系爭債權所設定，並已讓與抗告人。
    則抗告人行使抵押權之別除權後，未能受償之破產債權究有
    若干（破產法第108條、第109條規定參照）？相對人尚負有
    其他債務若干？相對人各自所有之財產扣除別除權債權後，
    尚餘價值若干？是否足以清償其所應負之債務？在在均攸關
    本件破產聲請是否符合要件，及有無宣告破產實益之認定。
    乃原法院未經傳訊債務人、債權人及其他關係人，或為其他
    必要之調查，遽認並無對相對人庚○○宣告破產之實益，並
    以相對人應負擔債務之金額不能確定為由，裁定駁回抗告人
    所為宣告相對人破產之聲請，自有未洽。抗告意旨指摘原裁
    定不當，聲明廢棄，為有理由，爰將原裁定廢棄，發回原法
    院另為適法裁定。
三、據上論結，本件抗告為有理由，依破產法第 5條，民事訴訟
    法第492條，裁定如主文。
中　　華　　民　　國　　96　　年　　10　　月　　31　　日
                  民事第六庭
                      審判長 法　官 林鄉誠
                             法　官 許紋華
                             法　官 梁玉芬
正本係照原本作成。
本裁定除以適用法規顯有錯誤為理由，並經本院許可外，不得再
抗告。如提起再抗告，應於收受後10日內委任律師為訴訟代理人
向本院提出再抗告狀。並繳納再抗告費新台幣１千元。
中　　華　　民　　國　　96　　年　　11　　月　　1 　　日
　　　　　　　　　　　　　　 書記官 常淑慧
